臺灣桃園地方法院刑事判決　　　　　　 95年度簡上字第470號
上　訴　人　臺灣桃園地方法院檢察署檢察官
被　　　告　辛○○（原名駱正興）
上列上訴人因被告違反洗錢防制法案件，不服本院刑事庭民國九
十五年九月六日九十五年度桃簡字第一三四四號第一審刑事簡易
判決（聲請簡易判決處刑案號：九十四年度偵字第二一六六七號
，移送原審併案審理案號：九十五年度偵字第八一九二號）提起
上訴，及移送併案審理（九十五年度偵字第二０四九四號、第二
０四九五號、第二一六二三號），本院管轄之第二審合議庭判決
如下：
    主  文
原判決撤銷。
辛○○連續幫助意圖為自己不法之所有，以詐術使人將本人之物
交付，處有期徒刑陸月，併科罰金新臺幣貳萬肆仟元，有期徒刑
如易科罰金，以銀元參佰元即新臺幣玖佰元折算壹日，罰金如易
服勞役，以新臺幣壹仟元折算壹日。
    事實及理由
一、辛○○預見年籍姓名不詳、綽號「小林」之成年男子不自行
    申辦銀行帳戶，反要求其申辦帳戶後，將存摺、提款卡交付
    之，應係擬供為詐欺等不法犯罪行為贓款匯入之人頭帳戶之
    用，竟基於幫助詐欺之概括犯意，連續於民國九十四年三月
    十一日及同年月十四日，先後前往如附表一所示各銀行開立
    各該帳號之帳戶，並於每個帳戶開戶手續完成後，立刻將該
    帳戶之存摺、提款卡，在各該銀行大門外，交付予「小林」
    ，並告知密碼，以抵償辛○○所積欠之新臺幣三萬元債務。
    嗣該綽號「小林」之成年男子及其所屬詐欺集團成員遂共同
    意圖為自己不法之所有，基於詐欺取財之概括犯意聯絡，於
    附表二所示時間，以附表二所示之方式，連續致使如附表二
    所示之被害人陷於錯誤，而將如附表二所示之金額匯入如附
    表二所示之辛○○銀行帳戶內。
二、本件除引用原審判決書記載之證據外，另補充：
  (一)被告辛○○於本院訊問時之自白。
  (二)被害人鄒錦元、鄭浚豪、吳國華之指訴。
  (三)合作金庫銀行印鑑卡、存摺存款、綜合存款客戶當月交易資
    料查詢單、奇摩拍賣網路資料、華南商業銀行活期儲蓄存款
    存摺、中國信託商業銀行自動櫃員機交易明細。
三、按本件被告辛○○行為後，刑法部分條文業經修正公布，並
    定於九十五年七月一日施行（修正後刑法以下稱新法，修正
    前刑法以下稱舊法）。刑法第二條第一項之規定，係規範行
    為後法律變更所生新舊法律比較適用之準據法，於修正後刑
    法施行後，應適用新法第二條第一項規定之從舊從輕之原則
    為比較，適用最有利於行為人之法律。查本件被告行為後，
    刑法相關規定修正如下：
  (一)關於法定罰金刑最低度部分，舊法第三十三條第五款規定為
    銀元一元（並依罰金罰鍰提高標準條例第一條前段規定提高
    十倍後，折算為新臺幣三十元）以上，新法第三十三條第五
    款則修正為新臺幣一千元以上，以百元計算。
  (二)關於連續犯部分，舊法第五十六條：「連續數行為而犯同一
    之罪名者，以一罪論，但得加重其刑至二分之一」之規定，
    新法中業經刪除，意即新法就數犯罪行為所成立之數罪名，
    原則係採分論併罰之方式處斷。
  (三)經綜合比較，就罰金刑最低度部分，舊法金額較低，對被告
    較有利，連續犯修正部分，舊法論以一罪，自較新法數罪分
    論併罰為有利。綜上所述，上開修正前之舊法規定對於被告
    較為有利，本件自應依新法第二條第一項前段之規定，就上
    開修正部分適用舊法之規定論處。至於詐欺取財罪法定罰金
    刑之貨幣單位及數額，依修正後刑法施行法第一條之一第一
    項、第二項前段規定修正貨幣單位為新臺幣，數額則提高為
    三十倍，與修正前之貨幣單位以銀元計算，並依罰金罰鍰提
    高標準條例第一條前段之規定就其原定數額提高十倍後，再
    將銀元換算為新臺幣之比較結果，修正前後本罪法定罰金刑
    之最高度輕重相同，對於被告並無有利不利之區別；又舊法
    第三十條幫助犯及第五十五條想像競合犯之規定，雖亦有所
    修正，惟第三十條核屬文字修正，第五十五條所增訂但書，
    則為法理之明文化，對於被告均無有利、不利之情形，即無
    比較適用之問題，尚非刑法第二條第一項所指之法律變更，
    故上開所述法定罰金刑貨幣單位、幫助犯、想像競合犯等修
    正規定，均應依一般法律適用原則，適用裁判時法（最高法
    院九十五年十一月七日刑事庭會議決議參照），附此敘明。
四、查金融機關存款帳戶，一般人極易申請取得，且個人之存款
    帳戶存簿，乃關係該帳戶之款項之存取，若非關係極為密切
    之人有立即使用之迫切需求外，自無任由他人使用自己帳戶
    之可能；又電視媒體對於詐欺集團使用人頭帳戶作為犯罪工
    具等情，已廣為宣傳，被告為成年人，對此亦當認識甚明，
    卻猶將上開帳戶存摺、提款卡及密碼交付予真實姓名年籍不
    詳之人使用，雖未見有何參與詐欺被害人之行為、或於事後
    亦分得款項之積極證據，而無從認屬本件詐欺取財行為之共
    同正犯，然其將應屬個人使用之帳戶提供予他人使用，此即
    彰顯其幫助該他人為包含詐欺取財在內等財產犯罪之不確定
    故意。而嗣後該受被告提供使用帳戶之人，果以之為向被害
    人詐欺取財之匯款帳戶使用，被告自應負幫助他人為詐欺取
    財犯行之刑責。是核被告所為，係犯修正後刑法第三十條第
    一項前段、刑法第三百三十九條第一項之幫助詐欺取財既遂
    罪與修正後刑法第三十條第一項前段、刑法第三百三十九條
    第三項、第一項之幫助詐欺取財未遂罪。被告以一行為交付
    如附表一編號一所示之銀行帳戶，使詐欺集團成員得以詐騙
    被害人丁○○、鄭浚豪、吳國華而得款，另以一行為交付如
    附表一編號二所示之銀行帳戶，使詐欺集團成員得以詐騙被
    害人丙○○、戊○○、乙○○、庚○○而得款，各屬一幫助
    行為而成立數個幫助詐欺取財罪，均為想像競合犯，應依新
    法第五十五條前段之規定，各從一重處斷。被告所犯先後四
    次幫助詐欺取財既遂及一次幫助詐欺取財未遂犯行間，時間
    緊接，手法相同，觸犯基本構成要件相同之罪名，顯係基於
    概括犯意為之，為連續犯，應依舊法第五十六條之規定，以
    幫助詐欺取財既遂罪一罪論，並加重其刑。被告幫助他人犯
    詐欺取財罪，爰於依連續犯規定加重後，再依新法第三十條
    第二項之規定，按正犯之刑減輕之。被告提供附表一編號五
    所示之帳戶幫助詐欺及詐欺集團利用被告之幫助而詐欺如附
    表二編號八、九、十部分雖未據檢察官聲請簡易判決處刑，
    惟與聲請簡易處刑部分具有裁判上一罪關係，為起訴效力所
    及，本院自應併予審究。聲請簡易判決處刑意旨雖認被告係
    涉犯刑法第三十條第一項、洗錢防制法第九條第一項之幫助
    洗錢罪云云，惟按洗錢防制法之制定，旨在規範特定重大犯
    罪不法所得之資金或財產，藉由洗錢行為，諸如經由各種金
    融機關或其他交易管道，轉換成為合法來源之資金或財產，
    以切斷資金與當初犯罪行為之關連性，俾便於隱匿其犯罪行
    為或該資金不法來源或本質，以逃避追訴、處罰，故該法第
    二條第一款規範之洗錢，所指掩飾自己因重大犯罪所得財物
    或財產上利益之行為，須有旨在避免追訴、處罰而使所得財
    物或利益之來源合法化，或改變該財物或利益之本質之犯意
    ，始克相當。被告提供之帳戶除作為取得被害人匯款之管道
    以外，並無其他積極證據足認被告另有何基於幫助隱匿重大
    犯罪行為或資金不法來源或本質，將犯罪所得款項經由金融
    機關或其他交易管道，轉換成為合法來源之資金或財產，或
    改變該等財物之本質，以切斷犯罪所得款項與當初犯罪行為
    關連性之行為，故檢察官認被告所犯上開幫助洗錢罪名，尚
    有未洽，惟聲請簡易判決處刑之基礎社會事實同一，爰依刑
    事訴訟法第三百條之規定，變更聲請簡易判決處刑書所引應
    適用之法條。
五、原審對於被告論罪科刑，固非無見。惟原審未及審酌與本案
    有裁判上一罪關係之併案事實（即前述附表一編號五及附表
    二編號八、九、十部分）尚有未合，檢察官以此指摘原判決
    不當，為有理由，自應由本院將原判決撤銷改判。爰審酌被
    告交付其銀行帳戶幫助行騙，造成多名被害人金錢損失，並
    使犯罪之追查趨於複雜，對社會秩序影響甚鉅，原不宜寬縱
    ，惟念其犯後坦承犯行，態度尚可等一切情狀，量處如主文
    第二項所示之刑。
六、末按被告行為後，刑法有關易刑處分之法律規定亦有變更，
    其中有期徒刑如易科罰金折算標準之規定部分，舊法第四十
    一條第一項前段規定得以銀元一元以上三元以下折算一日，
    再依修正前罰金罰鍰提高標準條例第二條之規定（現已刪除
    ）提高一百倍後，為銀元一百元以上三百元以下（即新臺幣
    三百元以上九百元以下）折算一日，新法第四十一條第一項
    前段則修正為得以新臺幣一千元、二千元或三千元折算一日
    ，新舊法比較結果，舊法每日折算之金額較低，較有利於被
    告；至罰金如易服勞役折算標準之規定部分，舊法第四十二
    條第二項規定：「易服勞役以一元以上三元以下，折算一日
    。但勞役期限不得逾六個月。」、第三項規定：「罰金總額
    折算逾六個月之日數者，以罰金總額與六個月之日數比例折
    算。」其易服勞役折算標準，再依修正前罰金罰鍰提高標準
    條例第二條之規定，就其原定數額提高為一百倍即銀元一百
    元以上三百元以下折算一日，經折算為新臺幣後，應以新臺
    幣三百元以上九百元以下折算一日，新法第四十二條則將原
    條文之第二項、第三項分別改列於第三項、第五項並予以修
    正，新法第四十二條第三項規定：「易服勞役以新臺幣一千
    元、二千元或三千元折算一日。但勞役期限不得逾一年。」
    、第五項規定：「罰金總額折算逾一年之日數者，以罰金總
    額與一年之日數比例折算。依前項所定之期限，亦同。」，
    修正後之規定將易服勞役每日折算金額提高，惟勞役期限增
    加至一年，然依本件被告所受宣告罰金數額計算，無論依新
    舊法之折算標準，其易服勞役期限均無超過六個月之可能，
    自以新法所規定以較高數額折算一日較有利於被告。準此，
    應依新法第二條第一項前段及但書之規定，分別適用舊法及
    新法之規定，諭知易科罰金及易服勞役之折算標準。從而本
    件被告經宣告有期徒刑之部分，應依舊法第四十一條第一項
    前段及修正前罰金罰鍰提高標準條例第二條之規定，諭知易
    科罰金之折算標準，就併科之罰金部分，則依新法第四十二
    條第三項前段之規定諭知易服勞役之折算標準。至被告所交
    付之銀行帳戶存摺、提款卡等物，因均未扣案，亦無證據證
    明尚屬存在，爰不為沒收之諭知，附此敘明。
據上論斷，應依刑事訴訟法第四百五十五條之一第一項、第三項
、第三百六十九條第一項前段、第三百七十三條、第三百六十四
條、第二百九十九條第一項前段、第三百條，修正後刑法第二條
第一項、第五十五條前段、第三十條第一項前段、第二項、第四
十二條第三項前段，刑法第三百三十九條第一項，修正前刑法第
五十六條、第四十一條第一項前段，刑法施行法第一條之一第一
項、第二項前段，修正前罰金罰鍰提高標準條例第二條，判決如
主文。
本案經檢察官蔡宜均到庭執行職務。
中　　華　　民　　國　　96　　年　　2 　　月　　1 　　日
                  刑事第八庭  審判長法  官  曾家貽
                                    法  官  吳為平
                                    法  官  袁雪華
上正本證明與原本無異。
本件不得上訴。
                                    書記官  邱仲騏
中　　華　　民　　國　　96　　年　　2 　　月　　1 　　日
附錄本案論罪科刑之法條：
中華民國刑法第339條第1項
（普通詐欺罪）
意圖為自己或第三人不法之所有，以詐術使人將本人或第三人之
物交付者，處5 年以下有期徒刑、拘役或科或併科1 千元以下罰
金。
附表一：出售之帳戶資料
┌──┬──────────────┬───────────────┬──────┐
│編號│  銀  行  名  稱            │        帳           號       │ 開戶日期   │
├──┼──────────────┼───────────────┼──────┤
│ 一 │遠東國際商業銀行桃園大興分行│00000000000000  │ 94.3.14    │
├──┼──────────────┼───────────────┼──────┤
│ 二 │上海商業儲蓄銀行南崁分行    │00000000000000  │ 94.3.14    │
├──┼──────────────┼───────────────┼──────┤
│ 三 │玉山商業銀行南崁分行        │0000000000000    │ 94.3.11    │
├──┼──────────────┼───────────────┼──────┤
│ 四 │台北國際商業銀行南崁分行    │0000000000000    │ 94.3.11    │
├──┼──────────────┼───────────────┼──────┤
│ 五 │合作金庫商業銀行            │0000000000000    │ 94.3.11    │
└──┴──────────────┴───────────────┴──────┘
附表二：詐騙經過
┌─┬───┬──────┬──────────┬────┬────┐
│編│被害人│遭詐騙時間  │   詐 騙 方 式      │受騙金額│匯入被告│
│號│      │            │                    │(新臺幣)│帳戶    │
├─┼───┼──────┼──────────┼────┼────┤
│一│甲○○│九十四年三月│詐欺集團以電話通知王│15635元 │臺北銀行│
│  │      │十三日晚間七│德和，詐稱其積欠台新│        │南崁分行│
│  │      │時四十七分許│銀行信用卡卡費，王德│        │帳戶    │
│  │      │            │和因而陷於錯誤，而依│        │        │
│  │      │            │其指示轉帳匯款。    │        │        │
├─┼───┼──────┼──────────┼────┼────┤
│二│己○  │九十四年四月│詐欺集團以電話通知彭│22426元 │玉山銀行│
│  │      │二十七日晚間│月，詐稱因其資料外洩│        │南崁分行│
│  │      │六時四十七分│，致積欠聯邦銀行卡費│        │帳戶    │
│  │      │許          │，須依其指示操作提款│        │        │
│  │      │            │機以便變更密碼，己○│        │        │
│  │      │            │因而陷於錯誤，而依其│        │        │
│  │      │            │指示匯款。          │        │        │
├─┼───┼──────┼──────────┼────┼────┤
│三│丙○○│九十四年七月│詐騙集團因見丙○○於│3500元  │上海銀行│
│  │      │六日中午十二│雅虎奇摩拍賣網上拍得│        │南崁分行│
│  │      │時二十分許  │電子混音器，故假冒賣│        │帳戶    │
│  │      │            │家發信給丙○○，使翁│        │        │
│  │      │            │德林因而陷於錯誤，而│        │        │
│  │      │            │依信件內容指示匯款至│        │        │
│  │      │            │其指定帳戶內。      │        │        │
├─┼───┼──────┼──────────┼────┼────┤
│四│戊○○│九十四年七月│詐騙集團因見戊○○於│2400元  │同上    │
│  │      │五日晚間十一│雅虎奇摩拍賣網上拍得│        │        │
│  │      │時十三分許  │P4C800 Deluxe875晶片│        │        │
│  │      │            │組，故假冒賣家發信給│        │        │
│  │      │            │戊○○，使戊○○因而│        │        │
│  │      │            │陷於錯誤，而依信件內│        │        │
│  │      │            │容指示匯款至其指定帳│        │        │
│  │      │            │戶內。              │        │        │
├─┼───┼──────┼──────────┼────┼────┤
│五│乙○○│九十四年七月│詐騙集團因見乙○○於│5700元  │同上    │
│  │      │六日晚間十一│雅虎奇摩拍賣網上拍得│        │        │
│  │      │時五十七分許│G1000全配手機，故假 │        │        │
│  │      │            │冒賣家發信給乙○○，│        │        │
│  │      │            │使乙○○因而陷於錯誤│        │        │
│  │      │            │，而依信件內容指示匯│        │        │
│  │      │            │款至其指定帳戶內。  │        │        │
├─┼───┼──────┼──────────┼────┼────┤
│六│鄭偉炫│九十四年七月│詐騙集團因見鄭偉炫於│5400元  │同上    │
│  │      │五日晚間十時│雅虎奇摩拍賣網上拍得│        │        │
│  │      │三十八分許  │NIKON Ais28MM F2.8廣│        │        │
│  │      │            │角鏡頭，故假冒賣家發│        │        │
│  │      │            │信給鄭偉炫，使鄭偉炫│        │        │
│  │      │            │因而陷於錯誤，而依信│        │        │
│  │      │            │件內容指示匯款至其指│        │        │
│  │      │            │定帳戶內。          │        │        │
├─┼───┼──────┼──────────┼────┼────┤
│七│丁○○│九十四年七月│詐騙集團在雅虎奇摩拍│12800元 │遠東銀行│
│  │      │七日下午一時│賣網站，偽稱出賣Sony│        │桃園大興│
│  │      │二十分許    │ Ericsson K750i GSM │        │分行帳戶│
│  │      │            │手機一支，致使丁○○│        │        │
│  │      │            │因而陷於錯誤，於拍得│        │        │
│  │      │            │後依其指示匯出款項。│        │        │
├─┼───┼──────┼──────────┼────┼────┤
│八│鄒錦元│九十四年三月│詐騙集團向鄒錦元謊稱│未遂    │合作金庫│
│  │      │十四日中午十│其遭人盜辦信用卡，並│        │桃園分行│
│  │      │二時三十分許│要其依指示匯款，鄒錦│        │        │
│  │      │            │元因而陷於錯誤，而欲│        │        │
│  │      │            │前往匯款之時，經鄒錦│        │        │
│  │      │            │元女兒阻止，始未得逞│        │        │
│  │      │            │。                  │        │        │
├─┼───┼──────┼──────────┼────┼────┤
│九│鄭浚豪│九十四年七月│詐騙集團因見鄭浚豪於│2017元  │遠東銀行│
│  │      │七日某時    │雅虎奇摩拍賣網上拍得│        │桃園大興│
│  │      │            │MLB 2005洋基賽正版球│        │分行帳戶│
│  │      │            │員球衣，故假冒賣家發│        │        │
│  │      │            │信給鄭浚豪，使鄭浚豪│        │        │
│  │      │            │因而陷於錯誤，而依信│        │        │
│  │      │            │件內容指示匯款至其指│        │        │
│  │      │            │定帳戶內。          │        │        │
├─┼───┼──────┼──────────┼────┼────┤
│十│吳國華│九十四年七月│詐騙集團在雅虎奇摩拍│2300元  │遠東銀行│
│  │      │八日上午七時│賣網站，偽稱出賣HOLL│        │桃園大興│
│  │      │二十七分許  │O KITTY 磁鐵共161 個│        │分行帳戶│
│  │      │            │，致使吳國華因而陷於│        │        │
│  │      │            │錯誤，於拍得後依其指│        │        │
│  │      │            │示匯出款項。        │        │        │
└─┴───┴──────┴──────────┴────┴────┘
